【裁判字號】    94,訴,619
【裁判日期】    950607
【裁判案由】    傷害等
【裁判全文】
臺灣嘉義地方法院刑事判決               94年度訴字第619號
公  訴  人  臺灣嘉義地方法院檢察署檢察官
被      告  甲○○
                    現於馬祖西.
            丙○○
共      同
選任辯護人  林彥百律師
上列被告等因傷害案件，經檢察官提起公訴（94年度調偵續字第
3號），本院判決如下：
    主  文
甲○○共同傷害人之身體，處有期徒刑參月，如易科罰金以參佰
元折算壹日。
丙○○共同傷害人之身體，處拘役肆拾日，如易科罰金以參佰元
折算壹日。
    事  實
一、緣丙○○與其父乙○○、其子甲○○三人於嘉義市○○路一
    ○三號前設攤販賣飲食，與住於相鄰同路一○五號之丁○○○因設攤位置屢生齟齬，素有嫌隙，又乙○○於民國九十四
    年三月二十六日晚上十一時四十分許，在同路一○五號前，
    因乙○○拉起相隔二址所用塑膠布（丁○○○房客劉智愷所
    有），丁○○○心生不滿而咄咄質問，二人驟生言詞衝突，
    丙○○、甲○○見狀挑動積怨，竟憤而與乙○○共同基於普
    通傷害之犯意聯絡，在嘉義市○○路一○五號前，乙○○先
    以右手握拳由上而下，毆打丁○○○頭部數下，致丁○○○
    受有「頭部腫挫傷（頭頂部位）」之傷害（乙○○部分業經
    本院另案判刑確定）；甲○○趨前喝罵丁○○○而遭抓住衣
    領並傷及臉部致生肢體衝突時（丁○○○傷害甲○○部分，
    經本院另案判決確定），蹴踢丁○○○右膝一下，致丁○○○受有「右膝部擦挫傷一×一公分」傷害，旋由丙○○、甲○○分別抓住其左、右手臂，用力抓扯間，更由丙○○出手
    毆打丁○○○左耳，致丁○○○受有「雙上肢紅腫挫傷、左
    側臉部（左耳附近）紅腫」傷害且不支倒地；嗣因現場多人
    架開雙方後，由蔡榮哲、劉智愷將丁○○○扶至前址一○五
    號前，雙方始行罷手。
二、案經丁○○○訴由臺灣嘉義地方法院檢察署檢察官偵查起訴
    。
    理  由
一、撤回起訴部分：公訴人於起訴書犯罪事實載明「被告甲○○
    基於重傷害之犯意，在僅距丁○○○三‧五公尺之遙，持客
    觀上足以使人受重傷之紅色請勿停車拒馬朝丁○○○與劉智
    愷方向用力丟擲，僅因一時失準，拒馬自丁○○○與劉智愷
    頭上飛越，丁○○○與劉智愷始倖免於難」一節，原認被告
    甲○○涉犯刑法第二百七十八條第三項、第一項之重傷害未
    遂罪云云，惟經公訴人於言詞辯論終結前撤回起訴，有九十
    五年聲撤字第一二號、九十五年度蒞字第六八六號撤回起訴
    書一份附卷可憑，前揭起訴事實因之失其繫屬，不在起訴範
    圍之內，先予敘明。
二、證據能力部分：（一）本件被告丙○○、甲○○及共同選任
    辯護人林彥百律師於言詞辯論終結前，對於被告以外之人蔡
    榮哲、劉智愷於偵查時在檢察事務官前詢問筆錄，就其證據
    能力異議（本院卷第25頁），查本案證人蔡榮哲、劉智愷於
    另案審理中（九十四年度簡上字第一八九號）之證述，雖與
    前開異議之檢察事務官前詢問筆錄略有不符，惟檢察官既捨
    棄再傳訊證人（本院卷第123頁），又未舉證證明前開證人
    於檢察事務官前所為陳述，有何較具可信之特別情況，且非
    證明犯罪事實所必要（蓋證人於本院另案九十四年度簡上字
    第一八九號審理時證述明確，且對其證據能力無異議【詳後
    述】，無須前開檢察事務官詢問筆錄加以證明），核與刑事
    訴訟法第一百五十九條之二所定例外情形不符，是證人此部
    分之證述，依刑事訴訟法第一百五十九條之二規定，應無證
    據能力。（二）本件被告丙○○、甲○○及共同選任辯護人
    林彥百律師於言詞辯論終結前，對於警卷、偵查卷及本院卷
    內，被告及丁○○○、乙○○、林麗君、郭素如等警詢筆錄
    、偵訊筆錄，及蔡榮哲、劉智愷於偵查時經具結之偵訊筆錄
    ，及傷害診斷書（丁○○○、乙○○、甲○○）、攤位及拒
    馬照片、嘉義市警察局受理各類案件紀錄表、嘉義市東區調
    解委員會調解筆錄、本院九十四年簡上字第一八九號案件審
    判筆錄、前案紀錄等傳聞證據，均同意為證據方法，且對證
    據能力，未為異議，被告二人於準備程序及審理時均承認有
    肢體衝突，且於準備程序及審理時經選任辯護人，審理過程
    亦經進行交互詰問程序，前述證據復無顯不可信之情況，本
    院審酌採納該等傳聞證據，無礙被告與辯護人等於程序上之
    彈劾詰問權利，認前開傳聞證據合於刑事訴訟法第一百五十
    九條之一、之二、之四、之五等規定，因而具備證據能力。
三、被告甲○○、丙○○固不爭執平時與告訴人丁○○○就設攤
    位置素有嫌隙，及乙○○如何於前揭時、地與告訴人發生肢
    體衝突，並毆打告訴人成傷，及該日告訴人確受有「雙上肢
    紅腫挫傷、左側臉部紅腫」之傷害等情（本院卷第26頁），
    惟矢口否認有何共同傷害告訴人犯行，選任辯護人則另以告
    訴人前後就遭被告甲○○、丙○○及共犯乙○○毆打次序之
    情節指訴不一，與證人蔡榮哲、劉智愷證述不盡相符，顯係
    誇大不實云云為辯（本院卷第144頁）；被告甲○○辯稱：
    該日衝突時，除遭告訴人拉扯衣領外，並未再與告訴人有肢
    體接觸（本院卷第144頁）；被告丙○○辯稱：告訴人頭臉
    之傷為其父乙○○造成，其僅於告訴人拉住被告甲○○衣領
    時，以右手靠住告訴人後背、以左手拉開告訴人，未為毆傷
    行為云云（本院卷第182頁），惟查：
（一）被告甲○○、丙○○如何於前揭時、地與共犯乙○○共同
      毆打告訴人成傷等情，業據告訴人迭於警詢、偵審時指訴
      綦詳，共犯乙○○傷害告訴人部分，並經本院以九十四年
      度簡上字第一八九號依傷害罪判處乙○○拘役四十日確定
      ，有判決書一份存卷足參，告訴人復提出行政院衛生署嘉
      義醫院傷害診斷書一份（檢驗日期九十四年三月二十七日
      凌晨零時四十五分）附卷可憑（偵續卷第5頁），又其上
      載明告訴人受有「頭部腫挫傷（頭頂部位）」、「雙上肢
      紅腫挫傷」、「右膝部擦挫傷一×一公分」之傷害，其人
      體位置圖更記載告訴人「左側臉（左耳附近）紅腫之傷勢
      甚明，被告甲○○、丙○○既不爭執告訴人於該日確受有
      上開傷勢，該傷勢又核與其指訴遭共犯乙○○以拳由上而
      下毆打其頭部（他字卷第19頁）、遭被告甲○○及丙○○
      抓住雙上肢抓扯、遭被告丙○○毆打左耳部、遭被告甲○○蹴踢右膝等情節相符（他字卷第19頁、發查字卷第17頁
      、偵續字卷第18頁、本院卷第170至172頁），告訴人前開
      指訴，確屬有據。
（二）選任辯護人固辯以告訴人歷次指訴遭被告二人及乙○○毆
      打次序之情節均有出入，與證人蔡榮哲、劉智愷證述情節
      不盡相符，顯屬浮誇不實云云，然查告訴人雖歷次就遭毆
      打次序或陳稱係遭「乙○○打頭、被告甲○○踢倒、被告
      丙○○拉髮」（他字卷第19頁）、「先遭被告甲○○踢倒
      、再遭被告丙○○打左耳、再遭乙○○及被告甲○○打頭
      」（發查字卷第17頁）、「先遭被告甲○○踢倒、再遭被
      告甲○○及丙○○分別抓住雙手、再遭被告丙○○抓住頭
      髮、再遭被告甲○○打右側上身、再遭被告丙○○打左耳
      ，另乙○○打其頭部」（偵續卷第18頁），證人蔡榮哲、
      劉智愷則證述未看見被告甲○○、丙○○打人（調偵卷第
      17、18頁、他字第15、19頁），則告訴人歷次就遭被告甲○○、丙○○及共犯乙○○毆打之次序情節，及與證人陳
      述內容，雖略有差異，惟就其所受傷勢確為該日衝突時所
      肇致一節，為告訴人指訴不移，更為兩造所不爭，已如前
      述，則告訴人就遭毆成傷次序之陳述縱有部分前後不符，
      或互有歧異，本院仍得本諸自由心證斟酌，非謂一有不符
      或矛盾，即應認其全部均為不可採信；尤其關於被告行為
      動機、手段及結果等之細節方面，告訴人指陳，難免匿飾
      己方尋釁情節，誇大對方犯行，證人證言亦有因時地因素
      而未及親見、親聞可能，然其基本事實之陳述，若果與真
      實性無礙時，則仍非不得予以採信（最高法院七十四年台
      上一五九九號判例意旨參照）；又人之記憶本有因觀察力
      、注意力及記憶力不同而不完整及遺忘之缺陷，則以告訴
      人年逾古稀之齡（十八年十二月十三日生），驟遭群毆受
      創驚怖之際，殊能於細節記憶周全，況案發日（九十四年
      三月二十六日）迄今已逾年餘，因時日久歷而對案發經過
      細節漸趨模糊淡忘，或因回答訊問時所用描述用語不同，
      省略片段情節，或因紀錄之詳簡有異導致陳述相互不一，
      於經驗法則無違，其主要陳述即「遭乙○○以拳由上而下
      毆打其頭部、遭被告甲○○及丙○○抓住雙上肢抓扯、遭
      被告丙○○毆打左耳部、遭被告甲○○蹴踢右膝」等主要
      情節一致，仍應得採為裁判之基礎。
（三）又告訴人遭被告甲○○蹴踢右膝、遭被告甲○○及丙○○
      抓住雙上肢抓扯、遭被告丙○○毆打左耳部情節，固為被
      告二人否認，惟自被告甲○○一再辯稱僅曾遭告訴人抓住
      衣領一情，而被告甲○○與告訴人肢體衝突結果，受有「
      頸部三×零點一公分之擦傷及臉部一×零點一公分、三×
      零點一公分之擦傷」等傷害，有傷害診斷書一份存卷足參
      （發查字第474號卷第31頁），則被告頸部受制、頸臉部
      受傷之際，豈無出於抗拒反制之舉？佐以告訴人確受有「
      右膝部擦挫傷一×一公分」傷害、告訴人就其右膝遭被告
      甲○○踢傷一情更屢次指訴不移，則被告甲○○與告訴人
      肢體衝突之際，蹴踢告訴人右膝成傷一節，殊堪認定。另
      就告訴人所受其餘傷勢以觀，依前揭行政院衛生署嘉義醫
      院傷害診斷書記載，及診治醫師戊○○到庭結證稱：告訴
      人雙手紅腫範圍，左側前臂約三分之一、右側前臂約四分
      之一，約相當於一個手掌大，如非常用力抓住該處，可能
      造成上開傷勢，且不太可能係跌倒造成等語明確（本院卷
      第115至117頁），參以被告丙○○自陳其於告訴人拉住被
      告甲○○衣領時，以右手靠住告訴人後背、以左手拉開告
      訴人、該時立於告訴人左側等語情節（本院卷第182頁）
      ，適與被告甲○○遭告訴人抓住衣領後，與被告丙○○分
      別抓住告訴人右、左手抓扯情節相符，更得據以推論被告
      丙○○係面對告訴人立於其左側，以左手抓扯告訴人之際
      ，既意在分開告訴人與被告甲○○，則其右手施力方向當
      係與左手相反，殊無猶以右手靠住告訴人背後之理，被告
      丙○○此節所辯既無足採；進而佐諸告訴人所受左側臉（
      左耳附近）紅腫傷勢，確有可能係遭拳捶打造成，亦為證
      人戊○○結證在卷（本院卷第115頁），則被告丙○○於
      該時以出手毆打告訴人左耳部位成傷一節，要無疑義。
（四）又按共同正犯之意思聯絡，不限於事前有所協議，其於行
      為當時，基於相互之認識，以共同犯罪之意思參與者，亦
      無礙於共同正犯之成立（最高法院七十三年台上字第一八
      八六號判例參照），被告甲○○、丙○○與共犯乙○○前
      揭傷害行為，縱略有先後，然均出於設攤位置爭執之傷害
      動機，又均在場，被告甲○○、丙○○傷害行為更緊接於
      乙○○毆打行為後為之，則被告甲○○、丙○○與共犯乙○○間就普通傷害犯行，顯有共同傷害犯意聯絡甚明。
（五）至證人乙○○雖到場證稱被告甲○○、丙○○未為前揭傷
      害行為，惟其與被告既係直系血親，其立於現場，然就告
      訴人該時頭部以外傷勢如何肇致，又空言不知或未注意云
      云，顯與常情相違，所為證詞顯係出於迴護脫免之情，不
      足採信。承前各節，勾稽以觀，被告甲○○、丙○○共同
      傷害情節，至為灼然，前開所辯無非臨訟卸責之詞，均無
      足採，本件事證明確，被告甲○○、丙○○犯行即堪認定
      。
四、核被告甲○○、丙○○所為，係犯刑法第二百七十七條第一
    項之普通傷害罪。被告甲○○、丙○○與共犯乙○○間就普
    通傷害犯行，有犯意聯絡及行為分擔，均為共同正犯。爰審
    酌被告丙○○於七十八年間曾有竊盜罪判刑確定，然緩刑期
    滿未遭撤銷，甲○○並無前案紀錄（有臺灣嘉義地方法院檢
    察署刑案資料查註紀錄表及臺灣高等法院被告前案紀錄表各
    一份附卷可按），素行尚佳；其等出於細故齟齬衝突之動機
    及目的；犯罪時受有被害人言語刺激；然祖孫三代共同對七
    十六歲年邁老嫗（丁○○○為十八年次出生）怒拳相向之手
    段；被告二人為父子，被告甲○○犯案時幫助其父丙○○經
    營飲食販賣，犯案後入伍服役，被告丙○○與其妻、兒共同
    經營該店及扶養其父母之生活狀況；被告丙○○為高中畢業
    、被告甲○○為大專畢業之智識程度；與被害人平日為鄰居
    之關係；犯罪造成被害人身體受有傷害，被告甲○○亦因遭
    告訴人抓傷（經本院九十五年度簡上字第四八號判處告訴人
    傷害罪拘役三十日確定）；及犯後矢口否認，未達成和解之
    態度等一切情狀，各量處如主文所示之刑，併均諭知易科罰
    金之折算標準，以示懲儆。
據上論斷，應依刑事訴訟法第二百九十九條第一項前段，刑法第
二十八條、第二百七十七條第一項、第四十一條第一項前段，罰
金罰鍰提高標準條例第一條前段、第二條，判決如主文。
本案經檢察官侯德人到庭執行職務
中    華    民    國    95    年    6     月    7     日
                  刑事第一庭審判長法  官  許進國
                                  法  官  鄧晴馨
                                  法  官  蔡廷宜
上列正本證明與原本無異。
如不服本判決，應於判決送達後10日內向本院提出上訴狀（應附
繕本）。告訴人或被害人如對於本判決不服者，應具備理由請求
檢察官上訴，其上訴期間之計算係以檢察官收受判決正本之日期
為準。
中    華    民    國    95    年    6     月    7     日
                                  書記官  蕭琪男
附錄論罪法條全文：
中華民國刑法第277條
(普通傷害罪)
傷害人之身體或健康者，處3年以下有期徒刑、拘役或1千元以下
罰金。
犯前項之罪因而致人於死者，處無期徒刑或7年以上有期徒刑；
致重傷者，處3年以上10年以下有期徒刑。


司法院資訊處製作；財團法人民間司法改革基金會備份。
